【裁判字號】    91,上訴,3771
【裁判日期】    920711
【裁判案由】    違反槍砲彈藥刀械管制條例
【裁判全文】
臺灣高等法院刑事判決                          九十一年度上訴字第三七七一號
    上  訴  人
    即  被  告  丁○○
    指定辯護人  本院公設辯護人  乙○○
右上訴人因違反槍砲彈藥刀械管制條例案件，不服臺灣板橋地方法院九十一年度訴字
第二０四號，中華民國九十一年九月二十七日第一審判決（起訴案號：臺灣板橋地方
法院檢察署九十年度偵字第一九七四九號、九十一年度偵字第二一九五號），提起上
訴，本院判決如左：
    主  文
上訴駁回。
    事  實
一、丁○○於民國九十年八月底之某日，受丙○○（另案審理）之委託，二人共同基
    於製造具有殺傷力槍、彈之概括犯意聯絡，在屏東縣屏東市○○路與仁愛路口處
    ，丙○○將新臺幣（下同）十萬元交予丁○○後，丁○○先前往屏東市○○路附
    近之玩具槍模型店等處，購得仿BERETTA廠、COLT廠半自動手槍製造之玩具手槍
    （均含彈匣）四枝（起訴書誤載為三枝）、玩具手槍用之子彈、底火；以及可供
    裝填使用之彈藥主要組成零件如附表一編號八所示之火藥一小罐後，竟未經許可
    而持有前開火藥。復於屏東市之某鐵工廠，購買鐵管及銅條等物，以供改造槍、
    彈之用，並利用其原有與丙○○所購買如附表二編號十三起至二五止所示之充電
    式電鑽等物作為改造工具，自九十年九月初之某日起，由丁○○在其位於屏東市
    ○○路四百五十六巷九九弄十四號之住處，未經許可，用量尺丈量玩具手槍之槍
    管比例後，裁割鐵管並予以鑽孔、焊接，再將上揭玩具手槍之塑膠槍管換裝成金
    屬槍管，平均約十天改造完成一支槍枝，連續製成如附表一編號一、三、五所示
    具有殺傷力之槍枝三支。又未經許可，先將所購得玩具手槍子彈之前端部分切除
    ，填入火藥及底火，用銼刀將裁割之銅條銼成子彈頭，再共同以快乾膠黏合，平
    均約四小時改造完成一顆子彈，連續製成如附表一編號二、四、六所示具有殺傷
    力直徑約九˙五ＭＭ之改造子彈一顆（已經鑑定試射滅失，另外六顆因無法擊發
    無殺傷力）、直徑約七ＭＭ之改造子彈十二顆（其中七顆已試射滅失，另外十九
    顆因無法擊發無殺傷力）。嗣於九十年十月（起訴書誤載為八月）二十三日晚間
    九時五十分許，丁○○在其上址住處，將其所改造完成如附表一編號一至四所示
    之槍、彈，交予丙○○，其餘編號五至七所示之槍、彈則放置在其上開住處，二
    人均未經許可而分別持有上開槍、彈。嗣丙○○於九十年十一月十五日向台北市
    政府警察局信義分局五分埔派出所自首「自動報繳如附表一編號三之改造手槍、
    編號四之土造子彈，並供出丁○○，迨於九十年十一月二十一日下午五時十五分
    許，經警先在屏東市○○路十四號前查獲丁○○，再由丁○○於同日晚間七時十
    五分許，帶同警方在其上址住處扣得如附表一編號五、六所示改造完成具殺傷力
    之槍、彈；編號七之制式子彈及編號八之彈藥主要組成零件火藥，以及如附表二
    編號一至四所示丁○○等尚未組合製成具殺傷力之槍械；編號五、六所示供改造
    槍枝所用之彈匣；編號七所示尚未組合製成具殺傷力之子彈；編號八至十二預備
    供改造子彈所用之物與編號十三至二十五所示之改造槍枝、子彈所用之工具等物
    。
二、案經臺北市政府警察局信義分局報告臺灣板橋地方法院檢察署檢察官偵查，暨檢
    察官自動檢舉偵查起訴。
    理  由
一、
（一）右開事實，迭據被告丁○○於警訊、檢察官偵查、原審及本院審理時均坦承不
      諱在卷，核與查獲被告之證人即臺北市政府警察局信義分局刑事小隊長甲○○
      ，於原審及本院調查時所證述因接獲檢舉而南下查獲被告後，被告帶往住處始
      查獲一支改造完成的四五手槍、一支半成品的四五手槍及一些改造工具等情相
      符（原審九十一年三月十三日訊問筆錄、本院九十二年六月五日訊問筆錄），
      並有查獲被告之現場照片十二幀，及扣案如附表一編號五至八所示具殺傷力之
      槍、彈與火藥，以及如附表二所示尚未組合製成具殺傷力之子彈、預備供被告
      等改造槍枝、子彈所用之物及改造工具等物在卷可證。
（二）被告與共同被告丙○○先後為警查獲如附表一編號一至七所示之手槍、子彈等
      物，經內政部警政署刑事警察局鑑驗結果，均具有殺傷力，編號八之火藥具有
      破壞性與殺傷力，為炸藥或爆裂物之主要組成零件等情（詳如附表一各項之特
      徵所示），亦有該局九十年十一月十三日刑鑑字第二一０八七五號、同年月十
      九日刑鑑字第二一六四三五號、同年月二十七日刑鑑字第二二０四０二號鑑驗
      通知書三紙；九十一年四月十二日刑鑑字第０九一００七一七一九號、同年月
      二十五日刑鑑字第０九一００八五五三八號函二紙；及九十一年一月三十一日
      刑偵五字第二三０三０號爆炸（裂）物鑑驗通知書乙紙附卷可稽。
（三）共同被告即證人丙○○於原審調查時具結證稱：於九十年七月時，伊經營的檳
      榔攤與人發生衝突，所以要向被告購買槍支防身，被告先拿一把九０型手槍給
      伊看，被告說是原裝的開價要二十五到三十萬元，地點是在屏東市○○路的泡
      沫紅茶店，伊因為錢不夠而沒有買，被告就打電話給伊說要拿改裝的，要伊先
      付十萬元，伊在九十年八月間在伊屏東市○○路三一七號檳榔攤店裡拿給他十
      萬元，過了十天左右，被告有交給伊被蘆洲分局查獲的那把手槍及子彈六顆，
      另外一支九二型手槍及子彈八顆，伊交給信義分局，被告在改裝時，伊有去過
      被告改裝處所二次，有幫忙粘彈頭的快膠一次等語（原審九十一年三月十三日
      訊問筆錄）。依證人丙○○所證述之上開情節，其於知悉被告所欲交付者為改
      造之槍枝後，始交付十萬元，且不否認於改造過程中曾前往現場二次，亦有幫
      忙粘彈頭的快膠一次，以及購買充電式電鑽及鑽頭等情事（原審九十一年八月
      三十日訊問筆錄），足徵證人丙○○與被告丁○○二人就本件製造具有殺傷力
      槍、彈等犯行間，有犯意聯絡及行為分擔。
（四）被告雖另辯稱：伊係主動帶警員起出槍支云云。惟查，共同被告丙○○於九十
      年十一月十五日自首時，即已供出被告丁○○，警員嗣依其證詞，於同年月二
      十一日南下查獲被告丁○○，警員並告知被告丁○○要查槍支，被告承認後，
      同意搜索，帶同警員起出槍支，此業經證人即查獲之警員甲○○於本院結證明
      確，並有偵查卷附同意搜索扣押筆錄可稽。足見警員查獲被告時，已知被告涉
      嫌本案，被告經警查問後，自白並起出槍彈，尚與法律所定於犯罪未發覺前自
      首並報繳槍彈之情形不符，自無從依自首減刑，併予敘明。
    綜上所述，本案事證明確，被告犯行洵堪認定，應予依法論科。
二、被告丁○○就購得之四支玩具槍予以改製為可發射子彈、具有殺傷力之槍械，前
    後共製成三支，另有一支槍管經被告著手改製，惟未經組裝成有殺傷力之槍械，
    核其所為係犯槍砲彈藥刀械管制條例第十一條第一項、第五項之未經許可製造可
    發射子彈具有殺傷力之槍枝既遂、未遂罪；被告復未經許可，製造具殺傷力之改
    造子彈共十三顆（其中八顆已試射滅失，另有二十五顆無法擊發無殺傷力），與
    四十五顆尚未組合製成具殺傷力之子彈，係犯同條例第十二條第一項、第五項之
    未經許可製造具殺傷力之子彈既遂、未遂罪；另被告未經許可持有制式子彈及彈
    藥之主要組成零件火藥，則係犯同條例第十二條第四項之未經許可持有子彈罪與
    第十三條第四項之未經許可持有彈藥之主要組成零件罪。又被告製造上揭具有殺
    傷力之槍、彈後持有之低度行為，為其製造之高度行為所吸收，均不另論罪。被
    告先後多次未經許可製造同具殺傷力之槍枝、子彈既遂與未遂等行為，均時間緊
    接，方法相同，復觸犯構成犯罪要件相同之罪名，顯係出於概括犯意反覆所為，
    應依刑法第五十六條連續犯之規定，分別論以一連續未經許可製造可發射子彈具
    有殺傷力之槍枝既遂罪及連續未經許可製造具有殺傷力之子彈罪，並依法均加重
    其刑。被告以一連續製造並持有改造槍枝、改造子彈之行為，同時持有制式子彈
    及火藥，應屬一行為而觸犯上揭四罪名，應依刑法第五十五條想像競合犯之規定
    ，從一重之連續未經許可製造可發射子彈具有殺傷力之槍枝既遂罪處斷。被告丁
    ○○與丙○○就上開犯行，有犯意之聯絡及行為之分擔，應論以共同正犯。另被
    告所為右揭未經許可製造可發射子彈具有殺傷力之槍枝未遂；未經許可製造具殺
    傷力之子彈未遂；未經許可持有子彈以及未經許可持有彈藥之主要組成零件等犯
    行部分，雖未經公訴人起訴，惟與上述已起訴論罪科刑部分，分別有連續犯及想
    像競合犯之裁判上一罪關係，皆為起訴效力所及，本院自應併予審理。又被告犯
    罪後，槍砲彈藥刀械管制條例業於九十年十一月十四日修正公布，自同年月十六
    日起施行，並已刪除該條例第十九條有關強制工作之規定，並予敘明。
三、原審以被告罪證明確，依刑事訴訟法第二百九十九條第一項前段，槍砲彈藥刀械
    管制條例第十一條第一項、第十二條第一項、第四項、第十三條第四項，刑法第
    十一條前段、第二十八條、第五十六條、第五十五條、第四十二條第三項、第三
    十八條第一項第一款、第二款，以共同連續未經許可，製造可發射子彈具有殺傷
    力之改造手槍罪名，審酌被告犯罪之動機、目的、手段、製造具有殺傷力槍枝對
    社會治安之危害頗大及犯罪後尚知坦承犯行之態度等一切情狀，判處被告有期徒
    刑陸年陸月，併科罰金新臺幣拾萬元，罰金部分如易服勞役以罰金總額與陸個
    月之日數比例折算；並敘明扣案如附表一編號一、三、五所示之改造玩具手槍三
    支、編號四之土造子彈五顆（已試射三顆）、編號七之制式子彈一顆及編號八之
    火藥（係經公告之炸藥或爆裂物主要組成零件）等物，均為違禁物，不問屬於犯
    人與否，應予沒收；另附表二所示之物，分別為被告丁○○與共同被告丙○○所
    有預備供犯罪所用或供犯罪所用之物（詳見附表二備註欄之說明），業據被告丁
    ○○供明在卷，均併予宣告沒收；至於附表一編號二、編號六所示原具有殺傷力
    之改造子彈共五顆，既經鑑驗單位實際試射而喪失效能，已不具違禁物之性質，
    不予沒收；原判決認事用法，並無違誤；又本罪之法定本刑為五年以上有期徒刑
    ，併科新台幣一千萬元以下罰金，被告係連續犯罪，原審量處之刑核屬允當，並
    無過重情事，被告上訴意旨，指摘原判決量刑過重云云，核無理由，應予駁回。
據上論斷，應依刑事訴訟法第三百六十八條，判決如主文。
本案經檢察官劉永清到庭執行職務。
中      華      民      國    九十二    年      七      月    十一      日
                              臺灣高等法院刑事第二十庭
                                  審判長法  官  陳  晴  教
                                        法  官  李  春  地
                                        法  官  雷  元  結
右正本證明與原本無異。
如不服本判決，應於收受送達後十日內向本院提出上訴書狀，其未敘述上訴之理由者
並得於提起上訴後十日內向本院補提理由書（均須按他造當事人之人數附繕本）。
                                        書記官  郭  台  發
中      華      民      國    九十二    年      七      月    十四      日
附錄：本案論罪科刑法條全文
槍砲彈藥刀械管制條例第十一條
  第一項：未經許可，製造、販賣或運輸第四條第一款所稱其他可發射金屬或子彈具
          有殺傷力之各式槍砲者，處五年以上有期徒刑，併科新臺幣一千萬元以下
          罰金。
槍砲彈藥刀械管制條例第十二條
  第一項：未經許可，製造、販賣或運輸子彈者，處一年以上七年以下有期徒刑，併
          科新臺幣五百萬元以下罰金。
  第四項：未經許可，持有、寄藏或意圖販賣而陳列子彈者，處五年以下有期徒刑，
          併科新臺幣三百萬元以下罰金。
槍砲彈藥刀械管制條例第十三條
  第一項：未經許可，製造、販賣或運輸槍砲、彈藥之主要組成零件者，處三年以上
          十年以下有期徒刑，併科新臺幣七百萬元以下罰金。
  第四項：未經許可，持有、寄藏或意圖販賣而陳列第一項所列零件者，處六月以上
          五年以下有期徒刑，併科新臺幣三百萬元以下罰金。
附表一：
┌──┬────┬──┬─────────────┬──────────┐
│編號│名    稱│數量│特                      徵│備                註│
├──┼────┼──┼─────────────┼──────────┤
│一  │改造手槍│一支│係仿COLT廠半自動手槍製造之│槍枝管制編號：110216│
│    │        │    │玩具手槍，更換土造金屬槍管│8150，共同被告丙○○│
│    │        │    │改造而成，機械性能良好，認│於九十年十一月四日為│
│    │        │    │具殺傷力                  │蘆洲分局員警所查獲。│
├──┼────┼──┼─────────────┼──────────┤
│二  │改造子彈│七顆│均係土造金屬彈殼加裝直徑約│上開一顆具殺傷力之子│
│    │        │    │9.50mm圓錐狀之土造金屬彈頭│彈，因已試射，故不再│
│    │        │    │而成，經試射結果，其中一顆│具違禁物之性質，與其│
│    │        │    │能擊發，認具殺傷力，其餘六│餘六顆未具殺傷力之子│
│    │        │    │顆均無法擊發，認均不具殺傷│彈，均不併予沒收。查│
│    │        │    │力                        │獲經過同右。        │
├──┼────┼──┼─────────────┼──────────┤
│三  │改造手槍│一支│係仿BERETTA廠半自動手槍製 │槍枝管制編號：110216│
│    │        │    │之金屬玩具手槍，更換土造金│8034，共同被告丙○○│
│    │        │    │屬槍管改造而成，機械性能良│於九十年十一月十五日│
│    │        │    │好，可擊發適用子彈，認具殺│向信義分局員警自首起│
│    │        │    │傷力                      │獲。                │
├──┼────┼──┼─────────────┼──────────┤
│四  │土造子彈│八顆│均係由玩具槍用金屬彈殼加裝│上開業已試射之三顆子│
│    │        │    │直徑約7mm之金屬彈頭改造而 │彈，已不具違禁物之性│
│    │        │    │成之改造子彈，採樣三顆試射│質，均不併予沒收；其│
│    │        │    │，均可擊發，認均具殺傷力  │餘五顆仍應予以沒收。│
│    │        │    │                          │查獲經過同編號三。  │
├──┼────┼──┼─────────────┼──────────┤
│五  │改造手槍│一支│係仿COLT廠半自動手槍製造之│槍枝管制編號：110216│
│    │        │    │金屬玩具手槍，更換土造金屬│8171。被告丁○○於九│
│    │        │    │槍管改造而成，機械性能良好│十年十一月二十一日為│
│    │        │    │，認具殺傷力              │信義分局員警所查獲。│
├──┼────┼──┼─────────────┼──────────┤
│六  │土造子彈│二十│均係玩具手槍用金屬彈殼加裝│上開子彈僅其中四顆具│
│    │        │三顆│直徑約7mm之土造金屬彈頭而 │殺傷力，惟業已試射，│
│    │        │    │成，試射其中四顆，均能擊發│已不具違禁物之性質，│
│    │        │    │，認均具殺傷力，其餘十九顆│與其餘十九顆未具殺傷│
│    │        │    │，均未能擊發，認均不具殺傷│力之子彈，均不併予沒│
│    │        │    │力                        │收。查獲經過同編號五│
├──┼────┼──┼─────────────┼──────────┤
│七  │制式子彈│一顆│係口徑0.38吋之轉輪手槍用制│查獲經過同編號五    │
│    │        │    │式子彈，其彈底標記為38P， │                    │
│    │        │    │認具殺傷力                │                    │
├──┼────┼──┼─────────────┼──────────┤
│八  │火藥    │一小│係以高2.2公分；直徑3.6公分│查獲經過同編號五    │
│    │        │罐  │、罐口直徑2公分之塑膠罐為 │                    │
│    │        │    │容器，內裝淨重約3.3公克之 │                    │
│    │        │    │火藥，經鑑驗結果，檢出硝化│                    │
│    │        │    │纖維、硝化甘油及填充劑等成│                    │
│    │        │    │分，認係雙基發射藥，具有破│                    │
│    │        │    │壞性與殺傷力，為炸藥或爆裂│                    │
│    │        │    │物之主要組成零件          │                    │
└──┴────┴──┴─────────────┴──────────┘
附表二：
┌──┬─────────┬───┬───┬──────────────┐
│編號│名              稱│數  量│所有人│備                        註│
├──┼─────────┼───┼───┼──────────────┤
│一  │改造四五手槍槍柄  │一支  │丁○○│係仿COLT廠半自動手槍製造之玩│
│    │                  │      │、劉兆│具手槍金屬槍身，係丁○○等尚│
│    │                  │      │陽    │未組合製成具殺傷力之槍械    │
├──┼─────────┼───┼───┼──────────────┤
│二  │改造四五手槍滑套  │一支  │同右  │係玩具手槍之金屬滑套；餘同右│
├──┼─────────┼───┼───┼──────────────┤
│三  │改造槍管          │一支  │同右  │係尚未完成之土造金屬槍管；餘│
│    │                  │      │      │同右                        │
├──┼─────────┼───┼───┼──────────────┤
│四  │鐵製護木          │二片  │同右  │均係玩具手槍之金屬護木；餘同│
│    │                  │      │      │右                          │
├──┼─────────┼───┼───┼──────────────┤
│五  │改造四五手槍彈匣  │二個  │同右  │均係玩具手槍用之金屬彈匣，供│
│    │                  │      │      │改造槍支使用之物            │
├──┼─────────┼───┼───┼──────────────┤
│六  │貝瑞塔M84彈匣     │三個  │同右  │均係玩具手槍用之金屬彈匣，供│
│    │                  │      │      │改造槍支使用之物            │
├──┼─────────┼───┼───┼──────────────┤
│七  │改造子彈          │四五顆│同右  │均係玩具手槍用之金屬彈殼，將│
│    │                  │      │      │前端部分切除而成，不具子彈完│
│    │                  │      │      │整結構，認均不具殺傷力；係鄭│
│    │                  │      │      │春雄等尚未組合製成具殺傷力之│
│    │                  │      │      │子彈                        │
├──┼─────────┼───┼───┼──────────────┤
│八  │銅條              │三條  │同右  │預備供丁○○等改造子彈所用之│
│    │                  │      │      │物                          │
├──┼─────────┼───┼───┼──────────────┤
│九  │自製子彈用底座    │二包  │同右  │其中一包均係直徑約7mm之圓錐 │
│    │                  │      │      │狀土造金屬彈頭，另一包均係玩│
│    │                  │      │      │具彈殼內之金屬底火連桿及底火│
│    │                  │      │      │砧；餘同編號八              │
├──┼─────────┼───┼───┼──────────────┤
│十  │7mm底火           │五十顆│同右  │均係玩具手槍用之底火帽；餘同│
│    │                  │      │      │編號八                      │
├──┼─────────┼───┼───┼──────────────┤
│十一│底火              │一百四│同右  │均係玩具手槍用之底火片；餘同│
│    │                  │十五顆│      │編號八                      │
├──┼─────────┼───┼───┼──────────────┤
│十二│工業用底火        │一百八│同右  │均係口徑0.27吋之建築工業用彈│
│    │                  │十顆  │      │，內具底火及火藥，具爆發力，│
│    │                  │      │      │惟不具彈頭，認均不具殺傷力；│
│    │                  │      │      │餘同編號八                  │
├──┼─────────┼───┼───┼──────────────┤
│十三│鋼鋸              │一支  │同右  │供丁○○等改造槍、彈所用之工│
│    │                  │      │      │具                          │
├──┼─────────┼───┼───┼──────────────┤
│十四│大小銼刀          │五支  │同右  │同編號十三                  │
├──┼─────────┼───┼───┼──────────────┤
│十五│通槍條            │一支  │同右  │同編號十三                  │
├──┼─────────┼───┼───┼──────────────┤
│十六│尖嘴鉗            │一支  │同右  │同編號十三                  │
├──┼─────────┼───┼───┼──────────────┤
│十七│固定鉗            │一個  │同右  │同編號十三                  │
├──┼─────────┼───┼───┼──────────────┤
│十八│量尺              │一支  │同右  │同編號十三                  │
├──┼─────────┼───┼───┼──────────────┤
│十九│電動可彎曲砂輪    │一個  │同右  │同編號十三                  │
├──┼─────────┼───┼───┼──────────────┤
│二十│電鑽臺            │一座  │同右  │同編號十三（起訴書漏未載明）│
├──┼─────────┼───┼───┼──────────────┤
│二一│彈簧              │三支  │同右  │同編號十三                  │
├──┼─────────┼───┼───┼──────────────┤
│二二│大小鑽頭          │六支  │同右  │同編號十三（由丙○○所購買）│
├──┼─────────┼───┼───┼──────────────┤
│二三│充電式電鑽        │一支  │同右  │同編號十三（由丙○○所購買）│
├──┼─────────┼───┼───┼──────────────┤
│二四│電鑽用磨刀石      │四支  │同右  │同編號十三（由丙○○所購買）│
├──┼─────────┼───┼───┼──────────────┤
│二五│砂紙              │三張  │同右  │同編號十三（由丙○○所購買）│
└──┴─────────┴───┴───┴──────────────┘


司法院資訊處製作；財團法人民間司法改革基金會備份。
